臺灣嘉義地方法院交通事件裁定　　　　　96年度交聲字第86號
原處分機關　交通部公路總局嘉義區監理所嘉義市監理站
異　議　人
即受處分人　甲○○
上列異議人因違反道路交通管理處罰條例案件，對於交通部公路
總局嘉義區監理所嘉義市監理站於96年3月28日所為之處分（原
處分案號：嘉監義裁字第裁76-KAD021021號），聲明異議，本院
裁定如下：
    主  文
異議駁回。
    理  由
一、原處分意旨略以：異議人即受處分人（下稱異議人）於民國
    96年3月7日晚上9時23分許，在雲林縣斗六市鎮○路與中堅
    東路口，駕車行經有燈光號誌管制之該交岔路口闖紅燈，經
    雲林縣警察局斗六分局員警攔停舉發，原處分機關依道路交
    通管理處罰條例第五十三條第一項規定，以嘉監義裁字第裁
    76-KAD021021號裁決書，裁處異議人罰鍰新臺幣（下同）一
    千八百元，並依同條例第六十三條第一項規定記違規點數三
    點。
二、異議意旨略以：其駕駛重型機車行經該交岔路口時，於綠燈
    亮時，左前方有貨車左轉彎後，其繼續前進，至另一端時仍
    是綠燈，有警員自暗處出來取締，惟該時員警未開巡邏車，
    亦無路檢標示、警語及警示燈，亦未照相舉證，原處分顯有
    違法，請求撤銷云云。
三、按汽車駕駛人，行經有燈光號誌管制之交岔路口闖紅燈者，
    處新臺幣一千八百元以上五千四百元以下罰鍰；並記違規點
    數三點，道路交通管理處罰條例第五十三條及第六十三條第
    一項第三款分別定有明文。次按執行交通勤務警員舉發違反
    道路交通管理處罰條例所列之違規事實，本質上為行政處分
    ，係公務員基於職務上之權力，依法就特定之具體事件所為
    之具有公法上效果之單方面行政行為，基於公務員為公法上
    行為具有公信力之原則，該行政處分行為當可被推定為真正
    ，此乃行政法上之基本原理原則，並本於此公信原則，使執
    行員警得當機處分，以達其維護交通秩序、安全之行政目的
    。
四、查異議人於96年3月7日晚上9時23分許，在雲林縣斗六市鎮
    ○路與中堅東路口時，經雲林縣警察局斗六分局員警以駕車
    行經有燈光號誌管制之交岔路口時闖紅燈為由舉發，原處分
    機關以相同事實及理由，依道路交通管理處罰條例第五十三
    條第一項規定，以嘉監義裁字第裁76-KAD021021號裁決書，
    裁處異議人罰鍰一千八百元，並依同條例第六十三條第一項
    規定記違規點數三點等情，為異議人於異議狀陳明在卷，並
    有舉發違反道路交通管理事件通知單、裁決書在卷可佐，自
    堪認定。異議人雖以前詞置辯，惟查：
（一）異議人雖稱：伊未闖紅燈，其在鎮南路與中堅東路路口進
      入路口前，右邊的號誌是綠燈，進入路口之後，因前方有
      車輛在路口等待左轉，故未看到左前方號誌，後面有汽車
      超車，減速讓其超車，之後我跟在該車後面直走，出路口
      時其被攔下時號誌是「左轉綠燈」，其回頭看直行號誌已
      變成紅燈云云，惟查鎮南路由南往北方向「左」轉往中堅
      東路並無左轉箭頭燈號設置、鎮南路由北往南方向「右」
      轉往中堅東路方向始有右轉箭頭燈號設置，號誌自九十六
      年三月七日迄今均無變動等情甚詳，有雲林縣警察局斗六
      分局九十六年五月十六日斗六警交字第0960006496號函文
      及附圖函覆可按，異議人陳稱該時有左轉綠燈箭頭云云，
      顯無可採，異議人於綠燈時亦無等待左轉車輛左轉必要，
      其陳述顯有瑕疵。
（二）況證人即該時舉發之員警乙○○到庭結證稱：攔下異議人
      係因其自路口處即已經闖紅燈，當時所有的車輛都已經停
      等轉換綠燈，只有異議人闖越，所以非常明顯，系爭路口
      並無左轉綠色箭頭的燈，鎮南路左轉中堅東路係於綠燈時
      左轉等情甚詳，觀諸警員證述與該分局函覆內容互核大致
      相符，無顯然之瑕疵可指；再依證人所處位置（鎮南路北
      向停止線旁）、距離（交岔路口長三十三公尺），殊無有
      何誤認情狀；又上開證人與異議人素不相識、又無怨隙，
      應無故意攀誣可能，其所為證詞應堪採信。何況警員執行
      公務時，本身即受有行政懲處責任之監督，且其到庭具結
      作證，更係以刑事責任擔保其證言之真實性，故上開證述
      內容，以及其所記錄舉發之本件違規事實，經核應無不可
      採信之處。綜上，衡諸證人證詞與異議人陳述之瑕疵程度
      、及前揭證人證述、書證等證明力，異議人於前述時、地
      ，騎乘機車行經設有燈光號誌管制設施之交岔路口時，有
      闖紅燈之違規行為，應可認定。
（三）異議人雖以警察舉發時未照相、缺乏證據云云為辯，惟按
      警察舉發交通違規行為，並不以照相或錄影為必要之證明
      方法，若強求各種交通違規行為均需以照相或錄影為其裁
      罰依據，事實上殆不可行，蓋諸多違規行為之發生難以預
      期，違規狀態稍縱即逝，如闖紅燈（在未設置闖紅燈自動
      照相儀器之處所）；未戴安全帽之騎士見警攔查，隨即戴
      上安全帽；未繫安全帶之汽車駕駛見警攔查，隨即繫上安
      全帶等情形，尚無足期待此類違規行為均須照相為證，且
      警察係在現場執行維持交通勤務，該路段交通之繁忙情況
      必係較一般路段為甚，警察在現場執行交通勤務時，係立
      於親自所親聞之事實，應無可能恣意擅斷之作為，是本件
      縱然未有照相、錄影存證，但異議人既確有於前開時、地
      騎乘機車闖紅燈之違規事實，仍得予以處罰。再者警員舉
      發交通違規案件，為行政行為一種，本可依事件性質及舉
      發當時其他相關狀況，而為不同方式之取締或逕行舉發，
      此為執行公權力所必然，而非必以照相或攝影等方式為之
      。是公務員執行職務係代表國家行使公權力，本即具有公
      信力，如謂公務員一切行政行為均需預留證據以證其實，
      則國家行政勢必滯礙難行，據此，刑事訴訟法就犯罪證據
      有關之規定中與屬行政秩序罰之交通違規裁罰本質不合之
      部分，自不在準用之列。異議人辯稱員警舉發違規闖紅燈
      ，需提出相關照片為證，容無足採，遑論其未提出任何證
      據證明其對舉發員警之質疑為合理，亦難認其異議為有理
      由。
五、綜上所述，異議人於前述時、地違規闖紅燈之事實既可認定
    。原處分機關依道路交通管理處罰條例第五十三條、第六十
    三條第一項第三款規定，裁處抗告人罰鍰新臺幣一千八百元
    ，並記違規點數三點，於法並無不合。異議人猶執前詞，指
    摘原處分違法，為無理由，應予駁回。
六、據上論斷，應依道路交通案件處理辦法第十九條，裁定如主
    文。
中　　華　　民　　國　　96　　年　　6 　　月　　6 　　日
                  交通法庭法　官　蔡廷宜
以上正本證明與原本無異。
如不服本裁定，應於送達後五日內，向本院提出抗告狀。
中　　華　　民　　國　　96　　年　　6 　　月　　6 　　日
                          書記官　蕭琪男
